臺灣高等法院臺中分院刑事判決　　　　　　　　九十一年度上更(二)字第二○○號
　　上　訴　人
　　即　被　告　丙○○
　　指定辯護人　本院公設辯護人　丁○○
右上訴人因毒品危害防制條例案件，不服臺灣南投地方法院八十九年度訴字第四四六
號中華民國九十年五月十四日第一審判決（起訴案號：臺灣南投地方法院檢察署八十
九年度偵字第一七四一號），提起上訴，判決後，由最高法院第二次發回更審，本院
判決如左：
      主  文
原判決撤銷。
丙○○連續販賣第一級毒品，累犯，處有期徒刑拾壹年貳月，褫奪公權陸年，販賣第
一級毒品所得現金新台幣壹萬肆仟元沒收之，如全部或一部不能沒收時，以其財產抵
償之。
      事  實
一、丙○○前於民國（下同）八十二年間，因違反麻醉藥品管理條例等罪，經台灣台
    中地方法院判處有期徒刑五月、五月，應執行有期徒刑九月確定，於八十四年一
    月二十九日假釋期滿執行完畢；詎其猶不知悔改，竟意圖營利，基於販賣第一級
    毒品海洛因之概括犯意，先向姓名、年籍均不詳之人，以每錢新台幣（下同）五
    千元至一萬元不等之價格販入一定數量之海洛因後，再以足供他人施用之少量分
    裝成數小包，自民國八十八年七月中旬某日起至八十八年十月二日止（不包括丙○○自八十八年八月九日起至八月二十七日止之執行觀察勒戒期間），在其南投
    縣南投市○○○路二三五巷二六號住處及住處前土地公廟暨南投縣立體育館附近
    等處，以每小包一千元之代價，連續販賣第一級毒品海洛因十次予甲○○（十次
    販賣所得財物為一萬元）。丙○○又於八十八年九月二十一日九二一地震後之九
    月間起至同年十月八日止，在丙○○上開住所、南投縣立體育館附近及由乙○○
    打電話至丙○○住處連絡相約在南投市○○○○○路旁等地，販賣第一級毒品海
    洛因四次予乙○○，每次一千元（販賣所得財物為四千元）。其後甲○○因無錢
    可向丙○○購買毒品施用，乃基於意圖為自己不法所有之概括犯意，於同年十月
    三日十四時許，在南投縣南投市○○路與信義街口，竊取洪文憲所有車號Ｚ二─
    九八六六號賓士牌自小客車一部，得手後據為己有，並駛離現場，將上開小客車
    於丙○○前開住處前土地公廟，交付予丙○○，丙○○收受該車後（嗣該車由丙○○以四十七萬元之代價出售予陳弘仁，陳弘仁因贓物罪，經臺灣南投地方法院
    八十八年度易字第六四七號判決判處有期徒刑七月確定），應給付甲○○一萬元
    ，然當場未給付，而甲○○又急需海洛因，丙○○乃賡續前開販賣海洛因之概括
    犯意，當場出售三千元之海洛因給甲○○，因甲○○身上也沒有錢致未能給付該
    筆購買海洛因之價金三千元，甲○○取得海洛因後旋即離去。甲○○又於八十八
    年十月九日二十時十分許，與乙○○基於意圖為自己不法所有之犯意聯絡，在南
    投縣草屯鎮○○路一七五巷八號前，竊取張淑霞所有之車牌號碼Ｘ五─九六Ｏ一
    號福特牌自用小客車一部，得手後，據為己有，並由乙○○以電話聯繫丙○○，
    由甲○○將上開小客車，在丙○○前開住處前土地公廟，交付予丙○○，丙○○
    亦應給付甲○○等一萬元，然當場亦未給付，而甲○○等因急需海洛因施用，丙○○又出售三千元之海洛因給甲○○，因甲○○等身上也沒有錢致未能給付該筆
    購買海洛因之價金三千元，甲○○等取得海洛因後平分施用（丙○○所犯收受贓
    物罪部分，業經原審法院以另案判處有期徒刑六月確定；而丙○○所犯收受贓物
    罪與販賣第一級毒品罪間並無牽連犯之裁判上一罪關係，詳後論述）。嗣於八十
    八年十一月四日十七時許，經警在南投縣南投市○○路○段八六０號旁查得上開
    贓車二輛，始循線查知上情。
二、案經台灣南投地方法院檢察署檢察官自動檢舉偵查起訴。
      理  由
一、訊據上訴人即被告（下稱被告）丙○○矢口否認有販賣第一級毒品海洛因之犯行
    ，辯稱：伊未曾販賣海洛因給甲○○、乙○○，僅曾有二、三次，乙○○至其家
    中因見到伊在吸食海洛因，向伊索取，伊當場拿海洛因給乙○○吸食，甲○○、
    乙○○偷車之後要伊銷贓，伊賣一台給陳弘仁，後來陳弘仁被抓到，供出贓車向
    伊購買，警察提訊伊問明贓車來源，伊說出是甲○○、乙○○偷的，他二人因此
    記恨在心，且乙○○也曾在法院說過未向伊買海洛因，是甲○○要他說向伊買的
    云云。惟查：
  (一)甲○○於所涉竊盜案警詢時供稱：「因我有吸食毒品之習慣，將竊取的車輛交換
    毒品施用」、「‧‧‧我就將該車交予丙○○，換得海洛因毒品施用」、「我們
    將換得之海洛因平均分，一個人分一半施用」等語（詳見調閱之竊盜案八十八年
    度偵字第五一五九號卷第八頁反面、第九頁正面）。甲○○於該案偵查中仍證稱
    ：「偷了二次都是馬上駕到丙○○家前土地公廟‧‧‧拿三千元左右之海洛因」
    等語（詳見竊盜案偵查卷第二八頁正面）；復於該案原審法院審理時證稱：「‧
    ‧‧我即開（贓車）到丙○○家前土地公廟‧‧‧憲濃拿了約三千元的海洛因給
    我‧‧‧」、「（第二部車？）‧‧‧見到一部車子鑰匙沒取下，車窗也沒關，
    我就說該車沒鎖，鑰匙沒拿走，我就下車開走‧‧‧也是在土地公廟前，由書億
    聯絡憲濃出來，他（丙○○）拿了約三千元之海洛因‧‧‧」等語屬實（詳見竊
    盜案原審法院卷第八四頁反面）。而被告丙○○於該竊盜案件偵查時亦供稱甲○○與乙○○一起去用一台福特黑色轎車來換海洛因，他二人牽車去，伊便拿海洛
    因給他二人，二部車伊都有拿海洛因給他（甲○○）等語（詳見竊盜案偵查卷第
    五六頁反面、五七頁正面）；於本案偵查時被告仍坦稱福特車有換海洛因等語（
    詳見本案偵查卷第一○頁正面）；於原審被告亦稱伊拿海洛因給甲○○是因伊欠
    車款（詳見本案原審卷第二○頁）。足見甲○○（第二次並與乙○○）確曾兩次
    交付前開洪文憲所有車號Ｚ二─九八六六號賓士牌自用小客車、張淑霞所有之車
    牌號碼Ｘ五─九六Ｏ一號福特牌自用小客車給被告，並於交付之後由被告交付價
    值三千元之海洛因給甲○○（第二次並與乙○○）。甲○○（第二次並與乙○○
    ）自被告處先後取得之價值三千元海洛因，雖當場並未給付價金給被告，然雙方
    對於買賣之標的物及價金已達成一致，並已實際交付，被告兩次交付海洛因給甲○○（第二次並與乙○○）之行為自屬販賣海洛因之行為無訛。至甲○○兩次（
    第二次並與乙○○）向被告購買海洛因之後，並未當場給付價金各三千元，則屬
    另一事，不因甲○○（第二次並與乙○○）未當場給付價金而影響被告係販賣海
    洛因給甲○○（第二次並與乙○○）行為之認定。
  (二)被告除如(一)所述，有兩次販賣海洛因給甲○○（第二次並與乙○○）之情外，另
    查：
　　(1)甲○○確自八十八年七月中旬某日起另向被告購買海洛因十次之事實，業據甲○○於所犯竊盜案件之偵查中證稱略以：我們（指伊與乙○○）之前都是向被
      告丙○○買毒品，伊自八十八年七月中旬某日，一千元一點點，是經朋友介紹
      ，在被告住處向其購買共一、二十次，乙○○所施用之海洛因亦是向被告買，
      有時我有錢，有時乙○○出錢購買分用等語（詳見竊盜案偵查卷第二八頁正面
      、第二九頁正面）；甲○○在原審審理中又到庭證稱：我向被告買過幾次海洛
      因，詳細次數不記得了，我是以每包一千元之代價購得，交易地點是在體育館
      附近及被告住處等語（詳見本案原審卷第一０三頁），在本院前審仍證稱係向
      被告購買海洛因之事（詳見本案上訴卷第四四頁、更一審卷第五七頁）。證人
      雖在原審、本院前審調查時，就其向被告購買第一級毒品之時間及次數，表明
      已不復記憶，惟在本院前審調查中已證稱向被告購買毒品之時間及地點都在警
      詢及偵查中供述明確，衡以人之記憶常隨時間經過產生模糊減退現象，此屬常
      情，況證人甲○○所為前後證詞時間相隔已一年有餘，就被告販賣第一級毒品
      海洛因之時間、地點、及價格等相關細節之證述，均大致相符，其嗣後雖證稱
      不復記憶，惟並不影響之前之證詞效力。再關於甲○○向被告購買海洛因之次
      數，以甲○○證稱購買之最低次數較有利於被告為認定基準，爰認定被告販賣
      海洛因給甲○○十次，每次一千元，計得款一萬元。又此所稱之「十次」，當
      不包括前述(一)所稱被告另兩次各販賣海洛因三千元部分，蓋由甲○○於竊盜案
      件警詢、偵查時證述內容觀之，其交付車輛取得海洛因部分稱係交換（應係買
      賣），其餘各次則稱係購買即可瞭然；另甲○○（第二次並與乙○○）既於八
      十八年十月三日、九日於交付贓車給被告時，向被告購買三千元之海洛因，但
      未當場給付被告三千元，足見甲○○於八十八年十月三日之後即未再以現金向
      被告購買海洛因，本院因而認甲○○以現金向被告購買海洛因十次之時間止於
      八十八年十月二日。
    (2)又證人乙○○於八十八年十一月十八日在台灣南投看守所接受警方詢問時，證
      稱：「（你於何時開始施用毒品海洛因）‧‧‧是從八十八年九月份退伍後又
      開始施用吸食」、「（你所施用之海洛因向何人購得？）我是向綽號叫阿濃之
      丙○○購買的，他住南崗一路二三五巷二六號，家中是私人佛堂，每次都是以
      一千元購得少量海洛因」、「（你向丙○○購買過幾次？是在何時、地交易？
      ）我向丙○○購買過四次，時間不記得了，九月份有一次，地震之後，八十八
      年十月間購買過三次，地點是他家或體育場前」等語（詳見竊盜案原審法院卷
      第五三頁警詢筆錄）。證人乙○○又於所涉竊盜案偵查中證稱：「（你有向丙○○買過？）有向他買過三、四次（海洛因），都是我自己去買，最後一次是
      入勒戒前半個月前，打電話到他家，他便約在南投市路邊，有時買五百元及一
      千元，最後一次是在二、三個月前自己去買」等語（詳見竊盜案偵查卷第五三
      頁）。查：證人乙○○於竊盜案之前揭警詢、偵查中均堅稱向被告丙○○購買
      海洛因，且稱第一次係在八十八年九月二十一日九二一大地震之後之九月間，
      另外十月份亦向被告丙○○購買三次海洛因，雖其於上開警詢時未明確證述八
      十八年十月份購買海洛因之時間，惟證人乙○○於八十八年十月九日二十時十
      分許，夥同甲○○竊取張淑霞所有之車牌號碼Ｘ五─九六Ｏ一號福特牌自用小
      客車一部，得手後交付被告，並與甲○○向被告購買海洛因時，並未給付購買
      海洛因之價款三千元予被告，而所購得之三千元海洛因係由乙○○與甲○○平
      分施用，亦據證人甲○○於所涉竊盜案件中供明在卷，足見乙○○於八十八年
      十月九日後已無金錢向被告購買海洛因，是證人乙○○向被告丙○○以每次一
      千元向被告購買海洛因四次之時間當在八十八年九月二十一日九二一大地震之
      後之九月間起至八十八年十月八日止。次查：證人乙○○係於八十八年十一月
      三日入台灣南投看守所附設勒戒處所觀察勒戒，此有乙○○之在監在押資料表
      一份在卷可稽；而被告丙○○則因三犯施用毒品案件，經原審法院於八十八年
      十月十九日裁定令入戒治處所施以強制戒治，亦有被告之台灣高等法院被告全
      國前案紀錄表在卷可按，被告當在八十八年十月十九日當天或其後（通常係當
      天）始會執行上開處分，則被告稱其係在八十八年十月十二日起在監執行，應
      有誤記。而證人乙○○係於八十八年十二月二十二日檢察官偵訊時為上開證述
      ，以檢察官偵訊時間往前推算二、三個月，則證人乙○○最後一次向被告購買
      海洛因之時間當在八十八年九月二十二日至十月二十二日之間；而證人乙○○
      另稱：「最後一次是入勒戒前半個月前，打電話到他家」一語若指乙○○入勒
      戒處所前，則回溯半個月之時間，所謂半個月前是指八十八年十月十七日「前
      」。然證人乙○○向被告購買海洛因之時間不論係在「入勒戒前半個月前」，
      抑在「二、三個月前」，終究只能推算出係在某段時間內，且被告既於八十八
      年十月十九日後始執行上開處分，則乙○○所稱於勒戒前半個月前即八十八年
      十月十七日「前」向被告購買海洛因，亦與事實無違。至乙○○向被告購買海
      洛因之次數及每次購買之金額，證人乙○○於警詢時已明確證稱購買次數有四
      次，每次金額一千元；其後乙○○於竊盜案件偵查中雖證稱次數為三、四次，
      金額為一千元及五百元，然證人乙○○於偵查中既仍證稱有向被告購買海洛因
      ，則關於購買海洛因之次數及每次購買金額之證述，當非為偏袒被告故為模糊
      之證述，所證應係時間稍久記憶略見生疏模糊所致，自應以證人於前揭警詢時
      所證為明確而可採。
    (3)雖證人乙○○事後於原審審理中翻異前詞改稱：伊所施用之毒品海洛因都是以
      每包一千元之代價向綽號「阿明」之男子買的，伊並未用錢向被告買過毒品，
      都是被告請伊的云云，於本院調查時亦復稱係被告請其吸海洛因云云。惟按證
      人之證言縱令先後未盡相符，但法院本於審理所得之心證，就其證言一部分認
      為確實可信予以採取，原非法所不許；而證人之陳述有部分前後不符，或相互
      間有所歧異時，究竟何者為可採，法院仍本其自由心證予以斟酌，非謂一有不
      符或矛盾，即應認其全部均為不可採信（最高法院四十六年台上字第一一五五
      號、七十四年台上字第一五九九號判例要旨參照）。證人乙○○雖改稱未向被
      告購買海洛因，惟查，證人乙○○之前所施用之第一級毒品海洛因，均是向被
      告丙○○購買一節，業經證人甲○○前於竊盜案偵查及原審法院審理中證述綦
      詳，核與證人乙○○在竊盜案偵查中及八十八年十一月十八日在台灣南投看守
      所接受警方詢問時證稱情節相符，足見乙○○嗣後在原審審理中改稱未向被告
      購買海洛因等語，明顯與事實不符，顯係事後迴護被告之詞，自不足採信。證
      人乙○○於本院調查時又證稱其在竊盜案件偵查中曾說向丙○○購買海洛因，
      是因伊勒戒時與甲○○同房，甲○○要伊出庭時說丙○○賣海洛因給伊，伊才
      會這樣說云云。然經本院向台灣南投看守所函查乙○○與甲○○於觀察勒戒期
      間是否分配於同一牢房，據覆：乙○○與甲○○於勒戒期間並未收容於同一舍
      房，有該所九十一年九月三日投所宗戒字第○九一○○○一八三一號函並檢附
      各舍房人員清冊影本在卷可考（詳見本院卷第六三頁至六八頁），足徵證人乙○○證稱其所以於竊盜案件指證被告丙○○販賣海洛因給伊，係受同一舍房之
      甲○○影響所致，顯係杜撰之詞，亦不足採。
  (三)再按販賣毒品係違法行為，非可公然為之，亦無公定之價格，不論任何包裝，均
    可任意分裝增減分量，而每次買賣之價量，亦可能隨時依雙方間之關係深淺、資
    力、需求量及對行情之認知、來源是否充裕、查緝是否嚴緊，購買者被查獲時供
    述購買對象之可能性風險之評估等，因而異其標準，並機動調整，非可一概而論
    ，販賣之利得除經坦承犯行或價量俱臻明確外，委難察得實情，販賣之人從價差
    或量差中牟利方式雖異，其意圖營利之非法販賣行為則一，被告與甲○○、乙○○等人非親非故，竟先後販賣毒品予渠等施用等情，被告有營利之意圖應至為明
    確。販賣第一級毒品海洛因依毒品危害防制條例所定之刑責，係屬重刑，徵諸常
    情，果無營利之意，被告當無連續再三販賣與白興國、乙○○之必要，且依據證
    人甲○○前所述之證詞，其所購得之海洛因一千元一小包，僅有一點點等語，而
    被告則於原審審理中供稱：我每次購入一萬多元，一次買多一點比較便宜等語，
    顯見被告於購得海洛因後，即將之分裝成少量，再將之販售予證人甲○○及乙○○二人圖利，從而其有營利意圖，亦至為明顯。至於證人陳弘仁於本院前審審理
    時供稱其向被告購買二部汽車云云，亦無法為有利於被告認定，附此說明。綜上
    所述，被告連續販賣第一級毒品海洛因與白興國、乙○○之事證明確，其前開所
    辯，均為飾卸之詞，不足採取，其犯行已堪認定，應依法論科。
二、按海洛因為毒品危害防制條例第二條第二項第一款所規定之第一級毒品，故核被
    告所為，係犯毒品危害防制條例第四條第一項之販賣第一級毒品罪。被告販賣第
    一級毒品海洛因前之持有海洛因之低度行為，為販賣之高度行為所吸收，不另論
    罪。被告前後數次販賣第一級毒品之行為，時間緊接，所犯構成要件相同，顯皆
    係基於概括犯意為之，為連續犯，應依刑法第五十六條之規定，論以一罪，並除
    法定本刑中死刑、無期徒刑部分因依法均不得加重其刑外，餘依法加重其刑（法
    定刑中尚有併科罰金部分）。又被告丙○○前於八十二年間，因違反麻醉藥品管
    理條例等罪，經台灣台中地方法院判處有期徒刑五月、五月，應執行有期徒刑九
    月確定，於八十四年一月二十九日假釋期滿執行完畢，此有台灣南投地方法院檢
    察署刑案資料查註紀錄表、台灣高等法院被告全國前案紀錄表附卷可按，其於前
    案執行完畢後五年內再犯本案之罪，係屬累犯，除法定本刑中死刑、無期徒刑部
    分因依法均不得加重其刑外，餘依法加重其刑，並遞加之。再被告雖先後販賣海
    洛因毒品多次，惟其販賣對象只有二人，販賣所得僅一萬四千元，所得金額不大
    ，尚非窮凶惡極之大毒梟可比，若處以法定最低刑無期徒刑，仍屬過苛，其犯罪
    情狀顯可憫恕，爰依刑法第五十九條規定酌予減輕其刑。被告於公訴人所認定之
    「八十八年十月三日前某日」起至八十八年十月八日止販賣海洛因給乙○○之行
    為，雖未據公訴人提起公訴，惟查被告此部份犯行與經起訴而為有罪認定部分間
    既有連續犯之裁判上一罪之關係，自為起訴效力所及，本院得併予審理。
三、原審予以論罪科刑，固非無見，惟(1)關於販賣毒品所得財物之沒收，係採義務沒
    收主義，原判決未予諭知沒收；(2)原審判決未審酌犯罪情可憫恕，適用刑法第五
    十九條規定酌予減輕其刑；(3)原判決另認「公訴意旨另略以：被告於八十八年十
    月三日及同年十月九日，由甲○○將上開所竊得之小客車兩部交付予丙○○，向
    之換取價值約三千元之海洛因施用；惟被告以海洛因向證人交換贓車，涉犯贓物
    罪嫌部分，業經原審另案以八十九年度易緝字第七號收受贓物案件，判決有期徒
    刑六月確定在案，有臺灣南投地方法院檢察署刑案查註紀錄表一紙在卷足參，被
    告涉犯販賣第一級毒品罪嫌部分與其所犯贓物罪行部分有牽連犯之裁判上一罪關
    係，贓物罪部分既已判決確定，本案應為該案之既判力效力所及，原應諭知免訴
    之判決，然該部分事實與公訴人起訴之犯罪事實既具有連續犯之裁判上一罪關係
    ，爰不另為免訴之諭知」等語。惟按：刑法第五十五條所謂之牽連犯，必須二個
    以上之行為有方法與結果之關係者，始足構成，亦即必須以犯一罪之方法行為犯
    他罪，或以犯一罪之結果行為犯他罪，方有牽連關係之可言（最高法院七十三年
    台上字第五四四六號判例參照）經查：台灣南投地方法院八十九年度易緝字第七
    號刑事判決所認定被告丙○○收受贓物之事實略為：丙○○基於概括之犯意，明
    知綽號「白國」之男子所交付之車牌號碼Ｚ二─九八六六號之賓士自用小客車及
    車牌號碼Ｘ五─九六０一號福特自用小客車，係來源不明之車輛，顯係他人所竊
    得之贓車，詎仍分別收受之，有該案判決正本一份在卷可憑（詳見原審卷第一三
    一頁）。次查：甲○○與被告丙○○於前開竊盜案件警詢、偵查中均稱係以車輛
    交換毒品或以毒品交換車輛，然所謂「交換」之具體情節則未供明。甲○○於原
    審證稱：「（與被告如何認識？）因為吸毒在二年前認識，我因為沒有錢所以才
    偷這兩部車去賣給被告‧‧‧因為他沒有錢給我，我看到他的桌上有毒品，所以
    我就自己拿了毒品，被告現在已沒有欠我錢，車子的錢我沒有再跟他拿」、「丙○○有同意我拿毒品」等語（詳見本案原審卷第三七頁）。而被告於原審亦供稱
    ：「我有收下甲○○的兩部車，等到賣掉才給他錢，一台車一萬元」、「‧‧‧
    車子的錢我還沒有給他」等語（詳見本案原審卷第三八頁）。足見被告先後收受
    甲○○（第二次並與乙○○）所交付之車號Ｚ二─九八六六號賓士牌、Ｘ五─九
    六Ｏ一號福特牌自用小客車後，對甲○○（第二次並與乙○○）負有每台車應給
    付甲○○一萬元之債務；而甲○○（第二次並與乙○○）於先後二次交付車輛給
    被告之後，亦向被告購買價值三千元之海洛因，被告、甲○○（第二次並與乙○○）僅係互負債務，否則若甲○○（第二次並與乙○○）要以車輛交換毒品，何
    以不當場向被告要求交付並取得價值各一萬元之毒品，始合交換之理，甲○○之
    所以會稱係交換，應是雙方當場並未各給付對方現金之故。被告於此二次各販賣
    海洛因三千元之行為，與其另犯之收受贓物罪間，係犯意個別，應予分論併罰，
    並無前開判例意旨所稱以犯一罪之方法行為犯他罪，或以犯一罪之結果行為犯他
    罪之情形，被告所犯此二罪間，自無牽連犯之關係，原判決認此二罪間有牽連犯
    之裁判上一罪關係，贓物罪部分既已判決確定，則相對之兩次販賣海洛因各三千
    元之行為應為贓物罪既判力效力所及，所認自有所誤。被告上訴意旨仍執陳詞否
    認犯罪，指摘原判決不當，雖無足取，然原判決既有上述可議之處，即屬無可維
    持，仍應由本院將原判決予以撤銷改判。審酌被告前有施用毒品前科之素行、犯
    罪之動機、販賣毒品助長施用毒品習慣之盛行，危害我國國民健康甚巨、販毒之
    時間、次數及對象、所生損害及犯罪之態度等一切情狀，量處如主文第二項所示
    之刑，並依犯罪性質認有宣告褫奪公權之必要，爰依刑法第三十七條第一項之規
    定併予宣告褫奪公權六年。被告販賣第一級毒品所得現金新台幣一萬四千元，應
    依毒品危害防制條例第十九條第一項規定予以宣告沒收，如全部或一部不能沒收
    時，以其財產抵償之。至被告另兩次販賣價值三千元之海洛因部分，因被告尚未
    實際取得該六千元，自無前開條例第十九條第一項之適用，併予敘明。
四、公訴意旨另以：被告自八十七年七月中旬某日起至八十八年十月三日前，除前
    揭認定之販賣海洛因次數外，尚多次販賣海洛因給甲○○；被告自八十七年七
    月中旬某日起至八十八年九月二十一日九二一大地震後之八十八年九月間前，亦
    有販賣海洛因給乙○○；另乙○○係與甲○○共同竊取前揭車號Ｚ二─九八六
    六號賓士牌自用小客車，並向被告換取價值三、四千元之海洛因（依起訴書記載
    方式係認被告該次販賣海洛因給甲○○、乙○○二人，而本院認定該次被告僅販
    賣海洛因給甲○○），因認被告此部份亦涉犯毒品危害防制條例第四條第一項罪
    嫌。公訴意旨認被告涉犯此部份罪嫌，無非以甲○○、乙○○之指證為其論據。
    經查：甲○○於八十八年十二月十五日檢察官偵查時稱：「（丙○○何時開始賣
    你海洛因？）『今年』七月中旬‧‧‧」，其所稱之『今年』當指八十八年，檢
    察官係因該筆錄內容字跡潦草不工整，致有誤認，此另觀該竊盜卷第五十六頁反
    面第六行「二人同時認識，『今年』六月‧‧‧」、第十行「『今年』八月‧‧
    ‧」等字跡筆法相同即明。次查：乙○○於偵查中並未證述其自何時起開始向被
    告購買海洛因，惟其於前開警詢時則明確證稱九二一地震之後之九月份有買一次
    等語，公訴人認被告販賣海洛因給乙○○之時間始於八十七年七月份亦有所誤。
    又查：前揭車號Ｚ二─九八六六號賓士牌自用小客車，係甲○○所單獨竊取，此
    有前揭竊盜案之刑事判決書之認定可憑，而被告如前所述亦供稱甲○○與乙○○
    一起去用一台福特黑色轎車來換海洛因等語，足見被告於收受前揭車號Ｚ二─九
    八六六號賓士牌自用小客車後，該次僅係販賣海洛因給甲○○一人，而非將三千
    元之海洛因同時販賣給甲○○與乙○○二人；再本院係採較有利於被告之基準而
    認定被告販賣海洛因給甲○○之次數，亦已如前述。此外，復查無其他積極證據
    足資認定被告有此部分犯行，因公訴意旨認此部分與前開有罪部分有連續犯之裁
    判上一罪關係，爰不另為無罪之諭知，附此敘明。另公訴意旨認被告於八十八年
    十月二日因見甲○○、乙○○無錢可買毒品施用，乃對渠等表示贓車亦可換取毒
    品等語，然此為被告所否認，並辯稱伊並未唆使甲○○、乙○○二人竊車等語，
    而證人乙○○於前開竊盜案件及本院始終否認被告丙○○有唆使伊偷車換取毒品
    之事；又證人甲○○於竊盜案件中雖證稱係被告要伊去偷車等語，然於本院前審
    則又改稱：「（車子是否被告丙○○叫你去偷的？）不是，但他知道是贓車」（
    詳見本院更一審卷第五九頁），證人甲○○對此點前後所證亦不一致，自難遽採
    而為不利於被告之認定；況台灣南投地方法院八十九年度易緝字第七號案件，亦
    僅認定被告收受贓車，並未提及被告有教唆甲○○、乙○○二人竊車之情，此有
    該案判決正本一份在卷可憑，凡此均難認定被告有唆使甲○○、乙○○二人竊車
    之事實，公訴人所認自有誤會，亦併予敘明。
五、據上論斷，應依刑事訴訟法第三百六十九條第一項前段、第三百六十四條、第二
    百九十九條第一項前段，毒品危害防制條例第四條第一項、第十九條第一項，刑
    法第十一條前段、第五十六條、第四十七條、第五十九條、第三十七條第二項，
    判決如主文。
本案經檢察官戊○○到庭執行職務。
中      華      民      國      九十一      年      十      月    九    日
                                   臺灣高等法院臺中分院刑事第四庭
                                         審判長法　官  江  德  千
                                               法　官  蕭  錦  鍾
                                               法  官  劉  登  俊
右正本證明與原本無異。
如不服本判決應於收受送達後十日內向本院提出上訴書狀，其未敘述上訴之理由者並
得於提起上訴後十日內向本院補提理由書（均須按他造當事人之人數附繕本）。
                                               書記官  吳　麗　琴
中      華      民      國　  九十一     年      十       月    十一    日
【附錄論罪科刑法條】
毒品危害防制條例第四條：
製造、運輸、販賣第一級毒品者，處死刑或無期徒刑；處無期徒刑者，得併科新臺幣
一千萬元以下罰金。
                                                              　　　　　Ｆ
